【裁判字號】    98,訴,2790
【裁判日期】    990204
【裁判案由】    損害賠償
【裁判全文】
臺灣臺中地方法院民事判決  98年度訴字第2790號
原      告    甲○○
被      告    乙○○
兼訴訟代理人  丙○○
上列當事人間請求損害賠償事件，本院於99年1月11日言詞辯論
終結，判決如下：
    主    文
原告之訴及假執行之聲請均駁回。
訴訟費用由原告負擔。
    事實及理由
壹、原告起訴主張：被告乙○○、丙○○為夫妻關係，原告為被
    告丙○○之姊夫，訴外人廖志銘為原告之友人。民國（下同
    ）98年2月25日晚上10時許，被告明知原告設於台中市○○
    區○○路3段39號之「廣德壇三清道祖廟」正舉行神明祝壽
    ，竟至該廟前，被告乙○○帶有酒意，因細故與廖志銘發生
    口角，雙方進而互毆，被告乙○○與廖志銘並均因而受有傷
    害，嗣警員史艷煌據報到場處理而當場查獲，經檢察官偵查
    後將廖志銘及被告乙○○依傷害罪嫌聲請簡易判決處刑。原
    告於被告乙○○與廖志銘於上開時、地互毆時，僅在場勸架
    ，並未出手毆打被告乙○○或故意毀損被告乙○○之眼鏡，
    故被告丙○○於警詢時僅稱於廖志銘與被告乙○○互毆時，
    被告乙○○亦有與原告發生拉扯等語，並未證述原告有毆打
    被告乙○○之情事，詎被告丙○○嗣後於臺灣臺中地方法院
    檢察署檢察官偵查中，竟改稱看到原告向被告乙○○之左上
    眼部位揮拳，導致被告乙○○之眼鏡飛出等語；被告乙○○
    則先於警詢中指訴原告毆打其胸部，於檢察官偵查中則指訴
    原告毆打其頭部左側及太陽穴，前後所稱部位不同，亦與其
    餘在場人廖志銘、林繐瓔、史艷煌所證不符，故經檢察官偵
    查後，認原告傷害、毀損罪嫌不足而為不起訴處分，惟原告
    因被告誣指原告涉嫌傷害、毀損案件，前往警局、地檢署說
    明，致鄰人予以異樣眼光，已影響原告日常廟務工作，多位
    委員害怕不敢回廟參與廟中事務，原先預定之98年2月26日
    廟會、同年6月28日進香等活動，均無法順利推進，足見被
    告乙○○酒後於廟前鬧事、被告在檢察官偵查中誣指原告傷
    害、毀損等行為，已侵害原告之名譽及信用，且情節重大，
    爰依民法第184條第1項前段、第185條第1項前段、第195條
    第1項之規定，請求被告連帶賠償非財產上損害新台幣（下
    同）60萬元等語。並聲明：(一)被告應連帶給付原告60萬元，
    及自起訴狀繕本送達翌日起至清償日止按週年利率5%計算之
    利息。(二)原告願供擔保請准宣告假執行。
貳、被告則以：98年2月25日晚間被告前往原告之「廣德壇三清
    道祖廟」欲帶回被告丙○○之侄女林琇鎔，引發原告不滿，
    原告因而與被告丙○○發生口角，當時被告乙○○站立一旁
    未發一語，詎原告竟毫無緣由即叫廖志銘毆打被告乙○○，
    而於被告乙○○與廖志銘互毆時，原告確亦有出手毆打被告
    乙○○並毀損被告乙○○之眼鏡，被告並無誣告原告之情事
    ，原告經檢察官不起訴處分後，被告已依法聲請再議，又原
    告98年6月間之進香活動，仍如期舉行，原告並未受有損害
    等語，資為抗辯。並聲明：(一)原告之訴及假執行之聲請均駁
    回。(二)如受不利判決，願供擔保免為假執行。
參、得心證之理由：
  一、原告主張98年2月25日晚上10時許，被告至原告設於台中
      市○○區○○路3段39號之「廣德壇三清道祖廟」前，被
      告乙○○與廖志銘互毆，廖志銘與被告乙○○均因而受有
      傷害，並均經臺灣臺中地方法院檢察官偵查後依傷害罪嫌
      聲請簡易判決處刑，被告乙○○與廖志銘並均經本院各判
      處拘役20日確定等事實，為被告所不爭執，並經調閱臺灣
      臺中地方法院檢察署98年度偵字第6679號、16274號卷全
      卷（下稱偵查卷，含該署98年度核交字第549號卷及臺中
      市警察局第五分局刑事案件偵查卷宗、本院98年度中簡字
      第2754號卷）查核屬實，堪信原告之上開主張為真正。
  二、至原告主張於被告乙○○與廖志銘互毆時，原告僅在場勸
      架，並未出手毆打被告乙○○或故意毀損被告乙○○之眼
      鏡，被告竟誣告原告有毆打被告乙○○且故意毀損被告乙
      ○○之眼鏡，致原告之名譽及信用受有損害等語，則為被
      告所否認，並抗辯原告確有毆打被告乙○○及故意毀損被
      告乙○○之眼鏡之事實，且廖志銘亦係在原告指使下才出
      來打被告乙○○，被告並無誣告之事實，且原告亦未受有
      損害等語。是本件兩造爭執之焦點乃為：(一)被告有無誣告
      原告涉犯傷害及毀損罪嫌之事實？(二)如被告有誣告之事實
      ，則原告有無因該誣告致名譽及信用受有損害？經查：
    (一)按因故意或過失，不法侵害他人之權利者，負損害賠償責
      任。故意以背於善良風俗之方法，加損害於他人者亦同。
      又不法侵害他人之名譽或不法侵害其他人格法益而情節重
      大者，被害人雖非財產上之損害，亦得請求賠償相當之金
      額。其名譽被侵害者，並得請求回復名譽之適當處分。民
      法第184條第1項、第195條第1項固分別定有明文。再誣告
      行為對於被誣告人之名譽信用，均有妨礙，故誣告罪之內
      容，已將妨害名譽及信用之罪吸收在內（最高法院26年滬
      上字第2號判例意旨參照），故誣告行為足以造成被誣告
      人名譽之損害而受有痛苦，惟依刑事訴訟法第232條規定
      ，犯罪之被害人，得為告訴，而所謂告訴，於確有其事或
      懷疑有此事，被害人即得為告訴，必所告訴之事完全出於
      虛構，方構成誣告，在刑事上須負誣告罪責，在民事上須
      負侵權行為損害賠償責任。
    (二)原告主張因被告誣告其涉犯傷害、毀損罪，致其名譽受損
      ，則依前開說明，本件首應審究者，為被告是否有虛構原
      告傷害、毀損而為誣告之事實。查原告於被告乙○○與廖
      志銘互毆時，有出手拉被告乙○○，被告乙○○之眼鏡有
      可能是原告拉開他時不注意弄到的等情，為原告於警詢中
      所陳明（見偵查卷內臺中市警察局第五分局刑事案件偵查
      卷宗原告98年2月26日第2次筆錄），依原告上開所述內容
      ，足見於被告乙○○與廖志銘互毆時，原告確有出手拉扯
      被告乙○○之事實，參照原告之女林繐瓔於警詢中所述，
      當天之所以發生爭執，係因被告丙○○與訴外人即林繐瓔
      之姊姊林琇鎔指責原告將外遇之第三者帶回家，欲與原告
      理論，雙方因而發生口角進而打架（見同上卷林繐瓔98年
      2月26日筆錄）等語，可知兩造當天確曾因原告之外遇問
      題發生口角，兩造於前揭時、地既曾因原告外遇問題發生
      口角爭執，於被告乙○○與廖志明互毆時，原告復有出手
      拉扯被告乙○○、及於拉扯中被告乙○○之眼鏡掉落毀損
      等事實，則被告對原告提出傷害、毀損之申告，顯非完全
      出於憑空捏造，而係維護自身權利之正當行為，蓋在數人
      互毆、拉扯之混亂場面中，原告出手拉扯被告乙○○究竟
      係欲勸架或加入互毆本即難明，在原告係當天爭執起因之
      情況下尤然。被告對原告所提出傷害、毀損之申告，既非
      完全出於憑空捏造，自難認有何誣告之可言，揆諸前開說
      明甚明。從而，原告主張因被告之誣告行為，致原告之名
      譽受損，而依侵權行為之法律關係，訴請被告連帶賠償非
      財產上之損害，於法即屬無據，不應准許。
  三、本件判決之結果已臻明確，兩造其餘攻擊防禦方法，經審
      酌均於判決結果無影響，爰不一一贅述，附此敘明。
肆、結論：本件原告之訴為無理由，依民事訴訟法第78條，判決
    如主文。
中    華    民    國    99    年    2     月    4     日
                  民事第二庭    法  官  呂麗玉
正本係照原本作成。
如對本判決上訴，須於判決送達後20日內向本院提出上訴狀。
中    華    民    國    99    年    2     月    5     日
                                書記官

司法院資訊處製作；財團法人民間司法改革基金會備份。
